【裁判字號】    99,訴,67
【裁判日期】    990326
【裁判案由】    毒品危害防制條例
【裁判全文】
臺灣桃園地方法院刑事判決                99年度訴字第67號
公  訴  人  臺灣桃園地方法院檢察署檢察官
被      告  乙○○
指定辯護人  本院公設辯護人  甲○○
上列被告因毒品危害防制條例案件，經檢察官提起公訴（98 年
度偵字第26650 號），本院判決如下：
    主  文
乙○○共同販賣第三級毒品，處有期徒刑肆年。扣案如附表一編
號1、如附表二編號1、2 所示之物，均沒收。
    事  實
一、乙○○明知愷他命（Ketamine，俗稱K 他命）為毒品危害防
    制條例所規定之第三級毒品，不得製造、運輸、販賣或轉讓
    ，其於民國98年11月25日上午7 時許在網路聊天室認識與真
    實姓名年籍不詳綽號「小孟」之成年男子（下稱「小孟」）
    ，經「小孟」告知若願共同販賣第三級毒品愷他命，即給與
    每日新臺幣（下同）3,000 元之報酬，乙○○為貪圖上開報
    酬而應允，即與「小孟」共同意圖營利，基於販賣第三級毒
    品愷他命以資牟利之犯意聯絡，於同日下午2 時許，乙○○
    前往桃園縣中壢市○○路上清雲科技大學附近某巷口（在該
    大學前7-11便利商店旁），與「小孟」見面，「小孟」即交
    付乙○○如附表一、二所示之物，並囑乙○○若有人撥打所
    交付之號碼0000000000號行動電話，表示欲購買第三級毒品
    愷他命者，即與對方約定交易地點，並交付第三級毒品愷他
    命予對方及收取價金（價金以每3 包第三級毒品愷他命1,00
    0 元計算）。適於同日下午2 時許，徐志杰向巫國源表示欲
    購買第三級毒品愷他命，巫國源乃以徐志杰所使用之號碼00
    00000000號行動電話撥打上開號碼0000000000號行動電話，
    經乙○○接聽後，即約定購買愷他命交易地點為桃園縣中壢
    市○○路之林森國小前，乙○○旋攜帶如附表一、二所示之
    物騎乘機車前往該約定地點，徐志杰並駕車搭載巫國源、向
    景騰前往，乙○○抵達後，即撥打號碼0000000000號行動電
    話，確認乘坐於已停放於該處之自用小客車內者即為交易對
    象，乙○○即進入該車後座，並告知徐志杰第三級毒品愷他
    命每3 包之價格為1,000 元（巫國源、向景騰因故下車），
    並將如附表一編號2 所示第三級毒品愷他命交付徐志杰，惟
    徐志杰尚未將1,000 元價款交付乙○○之際，適經巡邏員警
    盤查而當場查獲，並扣得如附表一、二、三所示之物。
二、案經桃園縣政府警察局平鎮分局報請臺灣桃園地方法院檢察
    署檢察官偵查起訴
    理  由
甲、證據能力部分：
一、證人徐志杰、巫國源、向景騰於警詢中之證述，雖屬傳聞證
    據，惟本院審理時提示上開證人之警詢筆錄，被告及辯護人
    均陳明沒有意見，且未於言詞辯論終結前聲明異議，本院審
    酌上開筆錄作成時，較無人情施壓或干擾，亦無不當取供之
    情形，認為以之作為本案之證據亦屬適當，是上開警詢之證
    述，依刑事訴訟法第159 條之5 第2 項規定，有證據能力。
二、按被告以外之人於偵查中向檢察官所為之陳述，除顯有不可
    信之情況者外，得為證據，刑事訴訟法第159 條之1 第2 項
    定有明文。證人徐志杰、巫國源、向景騰於檢察官偵查中經
    具結後所為之陳述，查無顯不可信之情況，被告及辯護人亦
    未指出並證明上開證人之證言有何顯不可信之情況，依刑事
    訴訟法第159 條之1 第2 項規定，上開證人於檢察官訊問時
    經具結後所為之證述，自得為證據（至證人巫國源於檢察官
    偵查時之證述，雖非屬實，不足採信，惟乃屬證明力之問題
    ）。
乙、認定事實之理由及依據：
一、上揭犯罪事實，業據被告於本院審理時坦承不諱，且被告本
    件販賣第三級毒品愷他命之交易情節，並據證人徐志杰、向
    景騰於警詢中及檢察官偵查時、證人巫國源於警詢中證述綦
    詳。又號碼0000000000號行動電話與號碼0000000000號行動
    電話，分別於98年11月25日下午2 時許、下午2 時4 分許有
    通話情形，有卷附號碼0000000000號行動電話雙向通聯紀錄
    1 份在卷可稽（見本院卷第51頁背面），亦與被告及證人徐
    志杰、巫國源、向景騰所稱聯絡本件交易方式相符。此外，
    復有如附表一、二所示之物可佐，且扣案如附表一所示之物
    ，經臺灣檢驗科技股份有限公司鑑驗結果，呈第三級毒品愷
    他命陽性反應，有該公司濫用藥物檢驗報告2 紙在卷可稽（
    見偵查卷第100 、101 頁）。足證被告於本院審理時之自白
    ，與事實相符。至證人巫國源雖於檢察官偵查時證稱：被告
    當時過來找伊等（指徐志杰、巫國源、向景騰）一起玩，有
    帶東西（指第三級毒品愷他命）來，不是要來賣東西（指第
    三級毒品愷他命）云云（見偵查卷第109 頁），惟本件被告
    確係販賣第三級毒品愷他命，已據證人徐志杰、向景騰於警
    詢中及檢察官偵查時、證人巫國源於警詢中就買賣毒品交易
    情節證述明確，參諸被告於本院審理時亦供承販賣第三級毒
    品愷他命犯行，故證人巫國源於檢察官偵查時上開所述，顯
    係迴護被告之不實證述，不足為有利被告之認定。又非法販
    賣第三級毒品愷他命係政府嚴予查緝之違法行為，非可公然
    為之，且不論是以何形式包裝之第三級毒品愷他命，均可任
    意分裝或增減其分量，而每次買賣之價量，亦隨雙方關係之
    深淺、當時之資力、需求程度及對行情之認知等因素，機動
    的調整，因之販賣之利得，除經坦承犯行，或價量均達到明
    確外，委難查得實情，職是之故，縱未確切查得販賣賺取之
    實際差價，但除別有事證，足認係按同一價格轉讓，確未牟
    利外，尚難執此認非法販賣之事證有所不足，致知過坦承者
    難辭重典，飾詞否認者反得逞僥倖，而失情理之平；且第三
    級毒品愷他命價格非低，取得不易，凡為販賣之不法勾當者
    ，苟無利可圖，應無甘冒被查緝法辦重刑之危險，平白無端
    義務為該買賣之工作，是其有從中賺取買賣差價牟利之意圖
    ，應屬合理之認定；被告固坦承以每日3,000 元之報酬，方
    與「小孟」共同販賣第三級毒品愷他命，惟「小孟」並未遭
    查獲，使本院無從確認主謀「小孟」販賣所得之利潤。然被
    告與證人徐志杰、巫國源、向景騰均非親故至交，是苟無利
    得，本即不致甘冒重刑之風險，與其相約交付毒品之理？再
    參以被告遭查獲時攜帶「小孟」所交付高達16包（即附表一
    所示第三級毒品愷他命）之毒品，且每包重量相近（見偵查
    卷第53、61頁），顯係刻意分裝便於販賣；又其係以電話聯
    絡相約，並欲以一手交錢一手交貨之方式交易，核與一般買
    賣毒品之交易方式無異；另參諸被告自陳係以每日3,000 元
    受僱他人販賣毒品，更堪認本件毒品交易確有利得，足認被
    告及共犯「小孟」均有販賣第三級毒品愷他命營利之意圖，
    甚為明顯。本件事證明確，被告犯行堪以認定。
二、論罪科刑：
（一）查愷他命係毒品危害防制條例第2 條第2 項第3 款規定之
      第三級毒品。核被告所為，係犯毒品危害防制條例第4 條
      第3 項之販賣第三級毒品罪。依毒品危害防制條例第11條
      第5 項規定，僅就持有第三級毒品純質淨重達20公克以上
      者，方有科處刑罰之規定。本件被告遭查獲時所持有之第
      三級毒品愷他命，其純質淨重未達20公克，則持有該重量
      第三級毒品愷他命，並無處罰之規定，依上開說明，被告
      持有第三級毒品愷他命之行為，自無「為販賣之高度行為
      所吸收，不另論罪」之問題（最高法院97年度台上字第
      1486號判決意旨參照），一併敘明。被告與「小孟」間就
      本件販賣第三級毒品犯行間，有犯意聯絡及行為分擔，均
      為共同正犯。按98年5 月20日修正公布之毒品危害防制條
      例第17條第2 項規定，犯同條例第4 條至第8 條之罪，於
      偵查及審判中均自白者，減輕其刑。則依該規定，必須於
      偵查及審判中均自白，始符合該減輕其刑之要件（最高法
      院98年度台上字第7412號、98年度台上字第7240號判決意
      旨參照）。本件被告於警詢及偵查中均矢口否認有販賣第
      三級毒品愷他命之行為，雖其於本院審理時坦承犯行，仍
      未符合該條例第17條第2 項得予減刑之規定。又被告參與
      販賣第三級毒品之犯行，固應受非難，惟念其參與販賣第
      三級毒品之次數僅1 次，且其僅係貪圖每日3,000 元之報
      酬，報酬又尚未取得，且本件販賣數量非多，被告於本院
      審理時已坦承犯行，尚有悔意，衡酌其情節，不無情輕法
      重，尚堪憫恕之情形，本院認為如處以法定最低刑有期徒
      刑5 年，仍屬過重，爰依刑法第59條之規定，酌予減輕其
      刑，以求量刑之妥適平衡。爰審酌被告正值青盛之年，不
      思努力進取，並應知毒品對於身心健康有莫大之戕害，竟
      漠視毒品之危害性，而為本案販賣毒品犯行，危害國民身
      心健康及社會風氣，兼衡其犯罪之動機、目的、手段、販
      賣毒品之數量、分工程度、所得利益多寡，被告於本院審
      理時已坦承犯行，尚有悔意等一切情狀，量處如主文所示
      之刑，以資懲儆。
（二）毒品危害防制條例案件對於查獲之製造、運輸、販賣、意
      圖販賣而持有、以非法方法使人施用、引誘他人施用及轉
      讓第三、四級毒品之沒收，並無特別規定，如其行為已構
      成犯罪，則該毒品即屬不受法律保護之違禁物，應回歸刑
      法之適用，依刑法第38條第1 項第1 款之規定沒收之（最
      高法院96年度台上字第6867號判決意旨參照）。依上開說
      明，扣案如附表一編號1 所示之物經鑑定結果，檢出第三
      級毒品愷他命成分，已如前述，因被告販賣該毒品已構成
      犯罪，則如附表一編號1 所示之愷他命，即屬不受法律保
      護之違禁物，應依刑法第38條第1 項第1 款之規定沒收之
      （至鑑驗用罄之愷他命，既已滅失，自無庸再予以宣告沒
      收）。
（三）扣案如附表二編號2 所示行動電話1 支，係共犯「小孟」
      所有供被告聯絡本件販賣第三級毒品愷他命所用；扣案如
      附表二編號1 所示之物，係共犯「小孟」所有，包裝如附
      表一編號1 所示第三級毒品愷他命所用，具有防止毒品裸
      露、逸出、防潮之功用，以及便於攜帶、販賣之用，故附
      表二編號1 、2 所示之物，均依毒品危害防制條例第19
      條第1 項前段規定宣告沒收。又若應沒收之物係屬特定之
      物，因共同正犯就該沒收之物，應共同負責，且無重複執
      行沒收之疑慮，無諭知連帶沒收之必要（見最高法院98年
      度台上字第4003、7315號判決意旨參照），故上開如附表
      二編號1 、2 所示之物，均無諭知連帶沒收之必要。另上
      開物品既已扣案，自無不能沒收之虞，無併諭知追徵其價
      額或以其財產抵償之必要（最高法院95年度台上字第1001
      、3133號判決意旨參照）。
（四）如附表二編號3 所示之SIM 卡1 張，雖係被告販賣第三級
      毒品愷他命聯絡所用，惟依卷附該門號所有人資料，其用
      戶姓名為楊軒誌（見本院卷第24頁），是該SIM 卡無證據
      證明係被告或共犯「小孟」所有，自不得依毒品危害防制
      條例第19條第1 項規定宣告沒收。
（五）按沒收為從刑之一種，依主從不可分原則，應附隨於主刑
      同時宣告之，若無主刑，則從刑即失所附麗。證人徐志杰
      為警查獲時扣得甫自被告處購得如附表一編號2 所示愷他
      命3 包，該3 包毒品已脫離被告持有，而歸證人徐志杰取
      得所有，自無從於本件被告主刑項下併為諭知沒收。
（六）扣案如附表三所示之物，無證據證明與本案有關，爰不宣
      告沒收。
據上論斷，應依刑事訴訟法第299 條第1 項前段，毒品危害防制
條例第4 條第3 項、第19條第1 項前段，刑法第11條、第28條、
第59條、第38條1 項第1 款，判決如主文。
本案經檢察官梁光宗到庭執行職務。
中    華    民    國    99    年    3     月    26    日
                  刑事第一庭審判長法  官  曾家貽
                                  法  官  張瓊華
                                  法  官  鄭吉雄
以上正本證明與原本無異。
如不服本判決，應於判決送達後10日內向本院提出上訴狀（應附
繕本），其未敘述上訴理由者，應於上訴期間屆滿後20日內補提
理由書狀於本院，上訴於臺灣高等法院。
                                  書記官  劉宗源
中    華    民    國    99    年    3     月    26    日
附表一：
┌──┬─────────┬────────┬────┐
│編號│  扣案物          │   重 量        │ 備  註 │
├──┼─────────┼────────┼────┤
│ 1  │第三級毒品愷他命  │驗前共毛重8.79公│就愷他命│
│    │13包              │克，因鑑驗使用0.│毒品本身│
│    │                  │0107公克        │宣告沒收│
│    │                  │                │（鑑驗用│
│    │                  │                │罄之愷他│
│    │                  │                │命，已滅│
│    │                  │                │失，不予│
│    │                  │                │沒收）  │
├──┼─────────┼────────┼────┤
│ 2  │第三級毒品愷他命3 │驗前共毛重2.02公│        │
│    │包                │克，因鑑驗使用0.│        │
│    │                  │0098公克        │        │
└──┴─────────┴────────┴────┘
附表二：
┌──┬────────┬────┬──────────┐
│編號│    物品名稱    │  數量  │  備註              │
├──┼────────┼────┼──────────┤
│ 1  │包裝如附表一編號│13個    │共犯「小孟」所有供本│
│    │1 所示第三級毒品│        │件共同販賣第三級毒品│
│    │愷他命之透明塑膠│        │所用之物            │
│    │夾鍊袋          │        │                    │
├──┼────────┼────┼──────────┤
│ 2  │Sony Ericsson牌 │1支     │共犯「小孟」所有供本│
│    │行動電話（不含SI│        │件共同販賣第三級毒品│
│    │M 卡）          │        │所用之物            │
├──┼────────┼────┼──────────┤
│ 3  │門號0000000000號│1張     │非被告或共犯「小孟」│
│    │SIM卡           │        │所有                │
│    │                │        │                    │
└──┴────────┴────┴──────────┘
附表三：
┌──┬────────────┬──────────┐
│編號│  物   品   名    稱    │   備          註   │
├──┼────────────┼──────────┤
│ 1  │現金新臺幣4,800元       │與本案無關          │
│    │                        │                    │
└──┴────────────┴──────────┘
附錄所犯法條：
毒品危害防制條例第4條第3項
製造、運輸、販賣第三級毒品者，處 5 年以上有期徒刑，得併
科新臺幣 7 百萬元以下罰金。

司法院資訊處製作；財團法人民間司法改革基金會備份。
